臺灣臺北地方法院民事判決　　　　　　　93年度家訴字第49號
原　　　告　天○○
　　　　　　戌○○
　　　　　　宇○○○
共　　　同
訴訟代理人　午○○
被　　　告　Ａ○
　　　　　　　　　　　1
　　　　　　Ｊ○○
　　　　　　Ｋ○○
　　　　　　玄○○
　　　　　　Ｃ○○
　　　　　　亥○
　　　　　　壬○○
　　　　　　辛○○
　　　　　　癸○○
　　　　　　丙○○
　　　　　　乙○○
　　　　　　丁○○
前列一人之
法定代理人　地○○
被　　　告　Ｂ○○
　　　　　　己○○
　　　　　　戊○○
　　　　　　丑○○
　　　　　　庚○○
　　　　　　ａ○○
　　　　　　Ｕ○○
　　　　　　甲○○
　　　　　　Ｘ○○
　　　　　　Ｖ○○
　　　　　　Ｗ○○
　　　　　　子○○
　　　　　　Ｆ○○
　　　　　　Ｅ○○
　　　　　　Ｄ○○○
　　　　　　Ｉ○○
　　　　　　宙○○
　　　　　　Ｈ○○
　　　　　　Ｇ○○
　　　　　　黃○○
　　　　　　Ｚ○○
　　　　　　卯○○○
　　　　　　Ｑ○○
　　　　　　Ｐ○○
　　　　　　巳○○○
　　　　　　辰○○○
　　　　　　地○○
　　　　　　Ｌ○○
　　　　　　　　　　　之2
　　　　　　Ｏ○○
　　　　　　Ｔ○○
　　　　　　　　　　　1 號
　　　　　　Ｓ○○
　　　　　　Ｍ○○
　　　　　　未○○
　　　　　　申○○
　　　　　　酉○○
　　　　　　Ｙ○○○
　　　　　　寅○○○
　　　　　　　　　　　之6
　　　　　　Ｎ○○
　　　　　　　　　　　4 樓
上列當事人間請求分割遺產事件，本院於94年3 月28日言詞辯論
終結，判決如下：
    主  文
原告之訴駁回。
訴訟費用由原告負擔。
    事實及理由
壹、程序方面：
一、被告Ｋ○○、玄○○、Ｃ○○、亥○、壬○○、辛○○、癸○○、丙○○、乙○○、丁○○、Ｂ○○、己○○、戊○○
    、丑○○、庚○○、ａ○○、Ｕ○○、甲○○、Ｘ○○、Ｖ
    ○○、Ｗ○○、子○○、Ｆ○○、Ｅ○○、Ｄ○○○、Ｉ○○、宙○○、Ｈ○○、Ｇ○○、卯○○○、Ｑ○○、辰○○○、地○○、Ｌ○○、Ｓ○○、Ｍ○○、未○○、申○○、
    酉○○、Ｙ○○○、寅○○○、Ｎ○○經合法送達，未於言
    詞辯論期日到場，核無民事訴訟法第386 條所列各款情形，
    應依原告之聲請，由其一造辯論而為判決。
二、被告巳○○○經合法送達，未於最後言詞辯論期日到場，核
    無民事訴訟法第386 條所列各款情形，應依原告之聲請，由
    其一造辯論而為判決。
三、按訴狀送達後，原告不得將原訴變更或追加他訴，但該訴訟
    標的對於數人必須合一確定時，追加其原非當事人之人為當
    事人者，不在此限，民事訴訟法第255 條第1 項第5 款定有
    明文。查原告原對被告Ａ○、Ｊ○○、Ｋ○○、玄○○、Ｃ
    ○○、亥○、壬○○、辛○○、癸○○、丙○○、乙○○、
    丁○○、Ｂ○○、己○○、戊○○、丑○○、庚○○、ａ○○、Ｕ○○、甲○○、Ｘ○○、Ｖ○○、Ｗ○○、子○○、
    Ｆ○○、Ｅ○○、Ｄ○○○、Ｉ○○、宙○○、Ｈ○○、Ｇ
    ○○、黃○○、Ｚ○○、Ｒ○○、卯○○○、Ｑ○○、Ｐ○○、巳○○○、辰○○○、地○○起訴請求分割本院89年度
    存字第3679號提存之地價款（見本院卷第2 頁）。嗣因Ｒ○○業於90年12月8 日死亡，原告即於93年12月21日具狀追加
    Ｒ○○之繼承人即Ｌ○○、Ｏ○○、Ｔ○○、Ｓ○○、Ｍ○○、未○○、申○○、酉○○、Ｙ○○○、寅○○○、Ｎ○○為被告（見本院卷第154 至157 頁）。本件係分割遺產事
    件，屬固有必要共同訴訟，其訴訟標的對於全體繼承人必須
    合一確定，故原告追加其原非當事人之人為被告，依首揭規
    定，自應予准許。
貳、原告聲明求為判決：被告應按如附表所示之應繼分比例，偕
    同原告辦理領取本院89年度存字第3679號提存之地價款。並
    主張：
一、被繼承人黃高金所有坐落臺北市○○區○○段六小段253 、
    253-4、261 地號土地（持分0000000 分之92848）出 售予
    訴外人李正漢，並將原告應得之土地款新臺幣（下同）3,13
    2,247 元提存於本院提存所，惟因該提存之土地價款並未明
    示各繼承人得依分得之持份領取，致提存所告知應由全體繼
    承人共同領取，但部分繼承人反對遺產分給由女性繼承人，
    致該筆土地價款仍無法領取，爰請求准依各繼承人應分得之
    持分分割遺產，並由各繼承人自行領取。
二、被告Ｊ○○所提出之被繼承人黃高金由何人書寫、是否經親
    屬會議承認均有疑問。
、被告方面：
一、被告Ａ○、亥○、黃○○、Ｐ○○、巳○○○陳稱：同意原
    告之請求（見本院卷第53頁之調解程序筆錄，第186 之言詞
    辯論筆錄）。
二、被告玄○○、Ｂ○○、地○○陳稱：保留意見（見本院卷第
    53頁之調解程序筆錄）。
三、被告Ｚ○○、Ｔ○○陳稱：對原告之請求無意見（見本院卷
    第270 頁之言詞辯論筆錄）
四、被告Ｊ○○抗辯：被繼承人黃高金除系爭提存金之外，尚有
    不動產，且有其他提存案件在案。此外，被繼承人黃高金曾
    立有遺囑，指定由2 位兒子繼承，並未表明女兒能否繼承，
    大部分被告對於原告有無繼承權均有疑問（見本院卷第270
    頁反面之言詞辯論筆錄）。
肆、經查（一）被繼承人黃高金於34年10月23日死亡，被告為其
    法定繼承人，（二）被繼承人黃高金與統成建設股份有限公
    司、建成開發股份有限公司（下稱統成公司、建成公司）共
    有坐落臺北市○○區○○段六小段253 、253-4 、261 地號
    土地，被繼承人黃高金之應有部分為0000000 分之92848 ，
    統成公司、建成公司依土地法第34條之1 規定予以處分，被
    繼承人黃高金所分得之土地價款經扣除土地增值稅、欠繳之
    地價稅後為12,528,991元，經統成公司、建成公司以存證信
    函通知被繼承人黃高金之繼承人前來取領，卻無人領取，故
    統成公司、建成公司即將上開土地價款依法提存在案（本院
    89年度存字第3679號）。此有繼承系統表、
    稽（見本院卷第54至95、103 至104 、158 、160 至170 頁
    ），並經本院調閱本院89年度存字第3679號提存卷核閱屬實
    ，且為原告、被告Ａ○、亥○、黃○○、Ｐ○○、巳○○○
    、玄○○、Ｂ○○、地○○、Ｚ○○、Ｔ○○、Ｊ○○所不
    爭執，而被告Ｋ○○、玄○○、Ｃ○○、亥○、壬○○、辛○○、癸○○、丙○○、乙○○、丁○○、Ｂ○○、己○○
    、戊○○、丑○○、庚○○、ａ○○、Ｕ○○、甲○○、Ｘ
    ○○、Ｖ○○、Ｗ○○、子○○、Ｆ○○、Ｅ○○、Ｄ○○○、Ｉ○○、宙○○、Ｈ○○、Ｇ○○、卯○○○、Ｑ○○
    、辰○○○、地○○、Ｌ○○、Ｓ○○、Ｍ○○、未○○、
    申○○、酉○○、Ｙ○○○、寅○○○、Ｎ○○未於言詞辯
    論期日到場，亦未提出任何書狀供本院審酌，自堪信為真實
    。
伍、得心證之理由：
一、按民法第1164條所定之遺產分割，係以遺產為一體，整個的
    為分割，而非以遺產中個個財產之分割為對象，亦即遺產分
    割之目的在遺產公同共有關係全部之廢止，而非個個財產公
    同共有關係之消滅。上訴人既依民法第1164條規定訴請分割
    遺產，除非依民法第828 條、第829 條規定，經全體公同共
    有人同意，僅就特定財產為分割，否則依法自應以全部遺產
    為分割對象（最高法院88年度臺上字第2837 號 判決參照）
    。
二、原告雖稱被繼承人黃高金僅有本院89年度存字第3679號提存
    事件之提存金一筆遺產云云（見本院卷第270 頁反面之言詞
    辯論筆錄），惟此為被告Ｊ○○所否認，並提出遺囑為證（
    見本院卷第272 至278 頁），原告固質疑該遺囑是否確由被
    繼承人黃高金所書立、有無經親屬會議承認，然並未否認該
    遺囑之相關遺產內容，經核閱其上所載遺產包含多筆不動產
    、債務，揆諸前揭說明，所有遺產必須一併分割，而原告亦
    未證明所有繼承人均同意僅就特定財產為分割，是無從僅就
    本院89年度存字第3679號提存事件統成公司、建成公司所提
    存之提存金12,528,991元為分割，故原告所為遺產分割之請
    求，於法無據。
三、從而，原告請求被告應按如附表所示之應繼分比例，偕同原
    告辦理領取本院89年度存字第3679號提存事件之提存金，為
    無理由，應予駁回。
陸、訴訟費用負擔之依據：民事訴訟法第78條、第85條第1 項前
    段。
中　　華　　民　　國　　94　　年　　4 　　月　　29　　日
                  家事法庭法  官  蔡惠如
以上正本係照原本作成。
如對本判決上訴，須於判決送達後20日之不變期間內，向本院
提出上訴狀。
中　　華　　民　　國　　94　　年　　4 　　月　　29　　日
                          書記官　王俊琇
